臺灣新北地方法院行政訴訟判決
　　　　　　　　　　　　　　　　　　　111年度交字第191號
原      告  謝家銓  
被      告  新北市政府交通事件裁決處
                      設新北市○○區○○路○段000號2樓
代  表  人  李忠台    住同上
訴訟代理人  黃曉妍    律師
                      住臺北市○○區○○○路○段0號5樓之
                        1
上列當事人間因交通裁決事件，原告不服被告中華民國111年2月
18日新北裁催字第48-LB0000000號、111年3月16日新北裁催字第
48-LB0000000號及第48-LB0000000號裁決，提起行政訴訟，本院
判決如下：
    主  文
一、原告之訴駁回。
二、訴訟費用新臺幣參佰元由原告負擔。
    事實及理由
壹、程序方面：原告不服被告所為道路交通管理處罰條例第 8條
    的裁決而提起撤銷訴訟，依行政訴訟法第237條之1，應適用
    交通裁決事件訴訟程序。本件因卷證資料已經明確，本院依
    同法第237條之7規定，於是不經言詞辯論，直接裁判。
貳、實體方面：
一、爭訟事實概要：緣原告謝家銓駕駛名下車牌號碼0000-00號
    自用小客車（下稱系爭汽車），於民國（下同）110年9月29
    日12時21分、110年11月6日20時14分及111年3月5日11時08
    分，行駛於台19縣73.1公里處(六美國小前)時，因有「速限
    50公里，經儀器測得時速超過規定之最高時速逾20公里至40
    公里以內」之違規行為，由嘉義縣警察局（下稱原舉發單位
    ）以固定式科學測速儀器測速並攝得其違規事實；另系爭汽
    車於109年8月11日因未參加定期檢驗，臺北區監理所依法進
    行舉發，被告於110年4月22日製開新北裁催字第48-409L516
    15號違反道路交通管理事件裁決書，並於同日註銷牌照，因
    此原告同時有「使用註銷之牌照」之違規事實，原舉發單位
    爰依上述事實分別於110年10月13日、110年11月15日及111
    年3月15日，分別填製嘉縣警交字第LB0000000號、第LB0000
    000號及第LB0000000號舉發違反道路交通管理事件通知單逕
    行舉發，分別記載應到案日期為110年11月27日、110年12月
    30日、111年4月29日前，案件於110年10月13日、110年11月
    15日及111年3月15日移送被告處理，原告未提出申訴，經被
    告函請舉發機關查明原告申訴情節及違規情形後，仍認違規
    事實明確，依道路交通管理處罰條例(下稱處罰條例)第40條
    、第12條第1項第4款、第63條第1項第1款規定，被告於111
    年2月18日、111年3月16日以新北裁催字第48-LB0000000號
    、第48-LB0000000號及第48-LB0000000號違反道路交通管理
    事件裁決書，分別裁處「罰鍰新臺幣（下同）1萬400元整，
    記違規點數1點」、「罰鍰新臺幣1萬400元整，記違規點數1
    點」及「罰鍰新臺幣7,200元整，記違規點數1點」，原告不
    服上開原處分，為此提起本件行政撤銷交通裁決訴訟。
二、原告起訴主張及聲明：
㈠、原告主張要旨：
⑴、本人原租屋在新北市○○區○○路○段000巷0弄00號4樓，因公司
    解散，被迫提早退休，所以只能四處打零工，居無定所，長
    期未在上開住址居住，不知有罰單，也忽略車輛定檢，實屬
    我的疏忽。
⑵、于111年2月工作穩定後，始落籍於嘉義縣○○鎮○○街00巷00號4
    樓，這時才第一次收到新北市交通裁決書，始知有多件掛號
    未能親自簽收，造成多倍罰款而不自知，在此，懇請體諒生
    活不易，免除本人的多單罰款。
㈡、訴之聲明：⑴原處分撤銷。⑵訴訟費用由被告負擔。
三、被告答辯及聲明：
㈠、答辯要旨：
⑴、「超速」之部分:
　　查系爭地點限速50公里，原告第1次違規測得時速85公里，
    第2次測得時速76公里，第3次測得時速77公里，三次均超過
    最高限速逾20公里至40公里內，此有原舉發單位111年3月31
    日嘉縣警交字第1110017097號函在卷可稽(被證3)，另查「
    警52」之警告標誌，距離測速桿145.6公尺，且距離違規地
    點187.6公尺，測速儀亦經檢驗合格，有合格證書可證(被證
    4)，此測速桿之設置無違反道路交通標誌標線號誌設置規則
    第55條之2之設置規定，為合法設置。
⑵、「使用註銷之牌照」之部分:
　　如前所述，原告未參加定期檢驗，系爭汽車牌照於110年4月
    22日註銷，迄111年3月21日始重新領照(被證5)，因此原告
    在此段期間內駕駛系爭汽車，即有「使用註銷之牌照」之違
    規行為，原告違規行為屬實。
⑶、按行政程序法第74條第1項及第2項規定:「送達，不能依前二
    條規定為之者，得將文書寄存送達地之地方自治或警察機關
    ，並作送達通知書兩份，一份黏貼於應受送達人住居所、事
    務所、營業所或其就業處所門首，另一份交由鄰居轉交或置
    於該送達處所信箱或其他適當位置，以為送達。前項情形，
    由郵政機關為送達者，得將文書寄存於送達地之郵政機關。
    」本件嘉縣警交字第LB0000000號及第LB0000000號舉發通知
    單分別於110年10月19日及110年11月19日送達原告新北市板
    橋區之地址，因無人簽收而寄存郵局(被證1)，依行政程序
    法第74條之規定，本件舉發通知單已合法送達。至原告主張
    其未收到罰單致罰款增加，原告既未於舉發通知單送達前辦
    理住址變更異動(被證6)，當時又未向交通監理機關陳報其
    居住地址，交通監理機關無從得知或查知原告另有住居所或
    住居所變更之事實，僅能依原告之登記地址為送達，舉發通
    知單既已合法送達，被告依此所為之裁處應無違誤。
⑷、綜上所述，原告既為合法考有駕駛執照之合格汽車駕駛人，
    有汽車車籍查詢資料及駕駛人基本資料（被證6）為憑，其
    對上述規定應知之甚詳，並應確實遵守。是原告前揭所述，
    無非單方所執之詞，委無足取，被告依法裁處，應無違誤。
㈡、聲明：⑴原告之訴駁回。⑵訴訟費用由原告負擔。
四、爭點：
㈠、原告主張其居無定所四處打工，111年2月始落籍於嘉義縣，
    在此之前未收到罰單，可否作為撤銷原處分之理由?
㈡、原告主張其生活不易，能否作為免除多單罰款理由?
五、本院之判斷：
㈠、上開事實，除爭執事項外，並有嘉縣警交字第LB0000000號、
    第LB0000000號、第LB0000000號及北監車字第409L51615號
    舉發違反道路交通管理事件通知單合法送達證明及案件移送
    記錄、新北裁催字第48-LB0000000號、第48-LB0000000號及
    第48-LB0000000號違反道路交通管理事件裁決書及送達證書
    、嘉義縣警察局111年3月31日嘉縣警交字第1110017097號函
    附違規採證照片、嘉義縣警察局111年4月6日嘉縣警交字第1
    110017977號函附現場限速標誌及「52」警示標誌照片、雷
    達測速儀器檢定合格證書、嘉義縣警察局固定式科學儀器交
    通執法設備設置地點一覽表、交通部公路總局臺北區監理所
    111年4月14日北監車字第1110095277號函、汽車領牌歷史查
    詢、地址異動歷史查詢、汽車車籍查詢資料及駕駛人基本資
    料等附卷可稽（見本院卷第59頁至第123頁），堪可認定為
    事實。
㈡、本案應適用之相關法令：
⑴、道路交通標誌標線號誌設置規則第55-2條規定：「測速取締
    標誌「警52」，用以警告車輛駕駛人前方路段常有測速取締
    執法，促使行車速度不得超過道路規定之最高速限或低於規
    定之最低速限。本標誌設於測速取締執法路段前，一般道路
    應於一百公尺至三百公尺間，高速公路、快速公路應於三百
    公尺至一千公尺。」。
⑵、道路交通標誌標線號誌設置規則第85條第1項規定：「最高速
    限標誌「限５」，用以告示車輛駕駛人前方道路最高行車時
    速之限制，不得超速。設於以標誌或標線規定最高速限路段
    起點及行車管制號誌路口遠端適當距離處；里程漫長之路段
    ，其中途得視需要增設之。」。
⑶、道路交通安全規則第8條前段：「汽車牌照包括號牌、行車
    執照及拖車使用證，為行車之許可憑證，由汽車所有人向公
    路監理機關申請登記，、、、」。
⑷、道路交通安全規則第 93 條第 1 項第 1 款：「行車速度，
    依速限標誌或標線之規定，無速限標誌或標線者，應依下列
    規定：一、行車時速不得超過五十公里。但在設有快慢車道
    分隔線之慢車道，時速不得超過四十公里，未劃設車道線、
    行車分向線或分向限制線之道路，時速不得超過三十公里。
    」。
⑸、道路交通管理處罰條例第7 條之2第1 項第7 款、第2 項第9
    款、第3 項、第4 項：「汽車駕駛人之行為有下列情形之一
    ，當場不能或不宜攔截製單舉發者，得逕行舉發：七、經以
    科學儀器取得證據資料證明其行為違規。」、「前項第七款
    之科學儀器應採固定式，並定期於網站公布其設置地點。但
    汽車駕駛人之行為屬下列情形之一者，不在此限：九、行車
    速度超過規定之最高速限或低於規定之最低速限。」、「對
    於前項第九款之違規行為，採用固定或非固定式科學儀器取
    得證據資料證明者，於一般道路應於一百公尺至三百公尺間
    ，於高速公路、快速公路應於三百公尺至一千公尺間，明顯
    標示之；其定點當場攔截製單舉發者，亦同。」、「第一項
    逕行舉發，應記明車輛牌照號碼、車型等可資辨明之資料，
    以汽車所有人為被通知人製單舉發。」
⑹、道路交通管理處罰條例第 40 條：「汽車駕駛人，行車速度
    ，超過規定之最高時速，或低於規定之最低時速，除有第四
    十三條第一項第二款情形外，處新臺幣一千二百元以上二千
    四百元以下罰鍰。」。
⑺、道路交通管理處罰條例第92條第1項：「車輛分類、汽車牌
  &0000; 照申領、異動、管理規定、汽車載重噸位、座位立位
    之核定
　　、汽車檢驗項目、基準、檢驗週期規定、汽車駕駛人執照考
  　驗、換發、證照效期與登記規定、車輛裝載、行駛規定、汽
    車設備變更規定、動力機械之範圍、駕駛資格與行駛規定、
    車輛行駛車道之劃分、行人通行、道路障礙及其他有關道路
    交通安全等事項之規則，由交通部會同內政部定之。」。
⑻、道路交通管理處罰條例第12條第1項第4款：「汽車有下列情
    形之一者，處汽車所有人新臺幣3,600元以上1萬800元以下
    罰鍰，並禁止其行駛：四、使用吊銷、註銷之牌照。」。
⑼、道路交通管理處罰條例第 63 條第 1 項第 1 款：「汽車駕
    駛人有下列各款所列條款之一者，除依原條款處罰鍰外，並
    予記點：一、有第三十三條第一項、第二項、第三十八條第
    一項、第四十條、第四十五條、第四十七條第一款至第三款
    、第四十八條、第四十九條或第六十條第二項第一款、第二
    款情形之一者，各記違規點數一點。」。　　
㈢、「超速部分」：
⑴、按測速取締標誌『警52』，用以警告車輛駕駛人前方路段常有
    測速取締執法，促使行車速度不得超過道路規定之最高速限
    或低於規定之最低速限。本標誌設於測速取締執法路段前，
    一般道路應於100公尺至300公尺間，高速公路、快速公路應
    於300公尺至1,000公尺間。又最高速限標誌『限５』，用以告
    示車輛駕駛人前方道路最高行車時速之限制，不得超速。設
    於以標誌或標線規定最高速限路段起點及行車管制號誌路口
    遠端適當距離處；里程漫長之路段，其中途得視需要增設之
    。
⑵、依嘉義縣警察局111年3月31日嘉縣警交字第1110017097號函
    說明事項「二、旨揭案係本局設於台19線73.1K處（六美國
    小）固定式自動雷達測速照相設備拍攝之採證照片所舉發，
    案號LB0000000號違規時間：110年9月29日12時21分，速限:
    50km/h，車速：85km/h，超速35km/h，案號LB0000000號違
    規時間：110年11月6日20時14分，速限：50km/h，車速76km
    /h，超速26km/h，案號LB0000000號違規時間：111年3月5日
    11時08分，速限：50km/h，車速：77km/h，超速：27km/h，
    經查詢警政知識聯網車籍資訊系統9326-RG號自用小客車，
    廠牌：日產，顏色：銀，總排氣量：1997.0CC與採證照片違
    規車輛相符、、、」（見本院卷第103頁），並有採證照片
    足以佐證（見本院卷第105頁至第106頁）。又依嘉義縣警察
    局111年4月6日嘉縣警交字第1110017977號函說明事項「二
    、旨揭案係本局設於台19線73.1K處（六美國小）固定式自
    動雷達測速照相設備拍攝之採證照片所舉發，該設備前方設
    置「警52」警告標誌，經實地現場測量距離測速桿145.6公
    尺，距離實際違規地點187.6公尺，符合道路交通管理處罰
    條例第7條之2第3項之規定，該設備檢定合格單號碼M0GA000
    0000，有效期限至111年4月30日」（見本院卷第107頁）。
    綜上所述，系爭地點限速50公里，原告第1次違規測得時速8
    5公里，第2次測得時速76公里，第3次測得時速77公里，三
    次均超過最高限速逾20公里至40公里內，又「警52」之警告
    標誌，距離測速桿145.6公尺，且距離違規地點187.6公尺，
    測速儀亦經檢驗合格（檢定日期為110年4月22日、有效期限
    111年4月30日），此亦有合格證書可證（見本院卷第111頁
    ），此測速桿之設置無違反道路交通標誌標線號誌設置規則
    第55條之2之設置規定，為合法設置。是以被告裁處，核無
    違誤。
㈣、「使用註銷之牌照」之部分:
    上揭系爭汽車指定檢驗日期為109年7月10日（檢驗期間為10
    9年6月10日至109年8月10日），因逾期未驗，被告於110年4
    月22日依道路交通管理處罰條例第17條第1項規定，依新北
    裁催字第48-409L51615號裁決書，裁處罰鍰新臺幣1200元，
    並自110年4月22日起註銷汽車牌照，迄111年3月21日始重新
    領照，此有110年4月22日新北裁催字第48-409L51615號違反
    道路交通管理事件裁決書、汽車領牌歷史查詢等資料在卷可
    參（見本院卷第75頁、第117頁），是以原告在此段期間內
    駕駛系爭汽車，即有「使用註銷之牌照」之違規行為，其違
    規行為屬實。
㈤、原告之行政訴訟意旨略以：「本來租屋在新北市板橋區，後
    居無定所四處打工，111年2月始落籍於嘉義縣，在此之前未
    收到罰單，導致罰款增加，因生活不易，能免除本人的多單
    罰款。」等語置辯。惟查：
⑴、依行政程序法第74條第1項及第2項規定:「送達，不能依前二
    條規定為之者，得將文書寄存送達地之地方自治或警察機關
    ，並作送達通知書兩份，一份黏貼於應受送達人住居所、事
    務所、營業所或其就業處所門首，另一份交由鄰居轉交或置
    於該送達處所信箱或其他適當位置，以為送達。前項情形，
    由郵政機關為送達者，得將文書寄存於送達地之郵政機關。
    」本件嘉縣警交字第LB0000000號及第LB0000000號舉發通知
    單分別於110年10月19日及110年11月19日送達原告新北市板
    橋區之地址；嘉縣警交字第LB0000000號舉發通知單於1111
    年3月21日送達原告嘉義縣○○鎮○○街00巷00號4樓，因無人簽
    收而分別寄存板橋文化路郵局、大林郵局，此有送達證書在
    卷可參（見本院卷61頁、第65頁、第69頁），依行政程序法
    第74條之規定，本件舉發通知單已合法送達。至原告主張其
    未收到罰單致罰款增加，原告既未於舉發通知單送達前辦理
    住址變更異動（見本院卷119頁），當時又未向交通監理機
    關陳報其居住地址，交通監理機關無從得知或查知原告另有
    住居所或住居所變更之事實，僅能依原告之登記地址為送達
    ，舉發通知單既已合法送達，被告依此所為之裁處應無違誤
    。
⑵、綜上所述，原告既為合法考有駕駛執照之合格汽車駕駛人，
    此有汽車車籍查詢資料及駕駛人基本資料（見本院卷121-12
    3頁）為憑，其對上述規定應知之甚詳，並應確實遵守。是
    原告前揭所述，未收到罰單，導致罰款增加，並非完全有不
    可歸責事由。再者，除有行政罰法第8條但書規定情形外，
    尚難以生活不易，而作為減輕或免除其處罰事由，上開原告
    所述，委無足取，尚無法作為撤銷原處分事由，被告依法裁
    處，應無違誤。
六、本件判決基礎已臻明確，兩造其餘攻擊防禦方法及訴訟資料
    ，經本院審核後，或與本案爭點無涉，或對於本件判決結果
    不生影響，爰無庸一一再加論述，爰併敘明。
七、結論：原處分並無違誤，原告訴請撤銷為無理由，應予駁回
    。本件第一審裁判費新臺幣 300 元，應由敗訴之原告負擔
    ，所以確定如主文第 2 項所示。
八、依行政訴訟法第 195 條第 1 項後段、第 98 條第 1 項前
    段、第 237 條之 7、第 237 條之 8 第 1 項，判決如主文
    。
中　　華　　民　　國　　111 　年　　5 　　月　　23　　日
                  行政訴訟庭  法  官  陳伯厚
一、上為正本係照原本作成。
二、如不服本判決，應於判決送達後 20 日內，向本院提出上訴
    狀並表明上訴理由（原判決所違背之法令及其具體內容或依
    訴訟資料可認為原判決有違背法令之具體事實），其未載明
    上訴理由者，應於提出上訴後 20 日內向本院補提理由書（
    上訴狀及上訴理由書均須按他造人數附繕本，如未按期補提
    上訴理由書，則逕予駁回上訴），並應繳納上訴裁判費新臺
    幣 750 元。
                              書記官  陳柔吟　　
中　　華　　民　　國　　111 　年　　5 　　月　　24　　日